【裁判字號】    96,訴,2502
【裁判日期】    970110
【裁判案由】    違反毒品危害防制條例
【裁判全文】
臺灣彰化地方法院刑事判決              96年度訴字第2502號
公  訴  人  臺灣彰化地方法院檢察署檢察官
被      告  甲○○
上列被告因違反毒品危害防制條例案件，經檢察官提起公訴（96
年度毒偵字第5382號、第5442號），暨移送併案辦理（96年度毒
偵字第6180號），本院依簡式審判程序，判決如下：
    主  文
甲○○施用第一級毒品，累犯，處有期徒刑拾壹月。又施用第一
級毒品，累犯，處有期徒刑壹年，扣案之海洛因壹包（驗餘淨重
零點壹柒公克），沒收銷燬之。應執行有期徒刑壹年柒月，扣案
之海洛因壹包（驗餘淨重零點壹柒公克），沒收銷燬之。
    犯 罪 事 實
一、甲○○前因施用毒品案件，經臺灣臺南地方法院以88年度毒
    聲字第49號裁定移送觀察、勒戒後，認無繼續施用毒品之傾
    向，於民國（下同）88年1 月30日釋放，並由臺灣臺南地方
    法院檢察署檢察官以88年度營偵字第87號為不起訴處分確定
    ；又再因施用毒品案件，經臺灣嘉義地方法院以89年度毒聲
    字第1782號裁定移送觀察、勒戒後，認有繼續施用毒品傾向
    ，再由臺灣嘉義地方法院以90年度毒聲字第144 號裁定令入
    戒治處所施以強制戒治1 年，自90年2 月14日起送臺灣嘉義
    戒治所施以強制戒治，嗣因強制戒治滿3 個月後，其成效經
    評定合格，無繼續戒治必要，復經本院以90年度毒聲字第
    634 號裁定停止戒治，所餘戒治期間付保護管束，迄91年2
    月2 日保護管束期滿，未經撤銷其停止戒治，而視為業已執
    行期滿，此部分所犯刑事案件則經臺灣嘉義地方法院以90年
    度簡字第148 號刑事簡易判決判處有期徒刑6 月確定（業已
    易科罰金執行完畢）。其後，甲○○再於前開強制戒治執行
    完畢之5 年內，復因違反毒品危害防制條例案件，經本院以
    94年度訴字第83號刑事判決判處有期徒刑9 月，其不服提起
    上訴，復經其撤回上訴而告確定；又因違反毒品危害防制條
    例案件，經本院以93年度易字第734 號刑事判決判處有期徒
    刑10月確定，上開2 案再經本院以94年度聲字第1693號裁定
    應執行有期徒刑1 年6 月確定，入監執行，甫於95年7 月31
    日縮短刑期執行完畢。詎其仍不知悔改，復基於施用第一級
    毒品海洛因之犯意，分別於96年8 月9 日上午7 時許，在彰
    化縣和美鎮○○路2 號；及於同年10月18日下午1 時許，在
    彰化縣和美鎮○○○○○路橋下等處，以將第一級毒品海洛
    因加水稀釋後置放於注射針筒中，注射於手臂之方式，施用
    第一級毒品海洛因各1 次。嗣先於96年8 月10日上午10時20
    分許，因係毒品列管人口，至警局採集尿液送驗，結果呈嗎
    啡陽性反應；復於同年10月19 日 上午11時30分許，在彰化
    縣彰化市○○路與自強路口為警攔檢查獲，並當場扣得第一
    級毒品海洛因1 包（驗餘淨重0.17公克，起訴書誤載為毛重
    0.5 公克），甲○○並於隔日至警局接受採尿檢驗，結果呈
    嗎啡陽性反應而查獲。
二、案經彰化縣警察局彰化、和美分局報請臺灣彰化地方法院檢
    察署檢察官偵查起訴，暨臺灣彰化地方法院檢察署檢察官移
    送併案審理，本院認有刑事訴訟法第273 條之1 第1 項之情
    形，而改依簡式審判程序審理。
    理  由
一、按除被告所犯為死刑、無期徒刑、最輕本刑為3 年以上有期
    徒刑之罪或高等法院管轄第1 審案件者外，於刑事訴訟法第
    273 條第1 項程序進行中，被告先就被訴事實為有罪之陳述
    時，審判長得告知被告簡式審判程序之旨，並聽取當事人、
    代理人、辯護人及輔佐人之意見後，裁定進行簡式審判程序
    ；除簡式審判程序及簡易程序案件外，第1 審應行合議審判
    ，刑事訴訟法第273 條之1 第1 項、第284 條之1 分別定有
    明文。本件被告甲○○所犯係死刑、無期徒刑、最輕本刑為
    3 年以上有期徒刑或高等法院管轄第1 審案件以外之罪，並
    於本院行準備程序時就被訴事實為有罪之陳述，本院合議庭
    依前揭規定，經評議結果，裁定改由受命法官獨任行簡式審
    判程序，先予敘明。
二、上揭事實，業據被告甲○○於本院行準備程序與審理時均坦
    承不諱，且其先後於96年8 月10日、同年10月19日及同年月
    20日為警查獲時所採取之尿液，經送鑑驗結果，確均呈嗎啡
    陽性反應，此有列管毒品人口尿液檢體採集送驗紀錄表2 紙
    、應受尿液採驗人尿液檢體採集送驗紀錄表1 紙及詮昕科技
    股份有限公司96年8 月23 日 、同年11月1 日（2 紙）所出
    具之濫用藥物尿液檢驗報告共3 紙附卷可稽；另扣案之白色
    粉末1 包，經送鑑驗結果亦確係海洛因成分（驗餘淨重0.17
    公克），此有法務部調查局96年11月26日調科壹字第
    09623079650 號鑑定通知書1 紙在卷足憑，應認被告之自白
    應與事實相符，洵堪採信。次按毒品危害防制條例於92年7
    月9 日修正公布，自93年1 月9 日施行，其中第20條、第23
    條將施用毒品之刑事處遇程序，區分為「初犯」及「5 年內
    再犯」、「5 年後再犯」。依其立法理由之說明：「初犯」
    ，經觀察、勒戒或強制戒治後，應為不起訴處分或不付審理
    之裁定；經觀察、勒戒或強制戒治執行完畢釋放後，「5 年
    內再犯」者，因其再犯率甚高，原實施之觀察、勒戒及強制
    戒治既已無法收其實效，爰依法追訴或裁定交付審理。至於
    經觀察、勒戒或強制戒治執行完畢釋放後，「5 年後再犯」
    者，前所實施之觀察、勒戒或強制戒治已足以遮斷其施用毒
    品之毒癮，為期自新及協助其斷除毒癮，仍適用「初犯」規
    定，先經觀察、勒戒或強制戒治之程序。從而依修正後之規
    定，僅限於「初犯」及「5 年後再犯」2 種情形，始應先經
    觀察、勒戒或強制戒治程序。倘被告於5 年內已再犯，經依
    法追訴處罰，縱其第3 次（或第3 次以上）再度施用毒品之
    時間，在初犯經觀察、勒戒或強制戒治執行完畢釋放5 年以
    後，已不合於「5 年後再犯」之規定，且因已於「5 年內再
    犯」，顯見其再犯率甚高，原實施觀察、勒戒或強制戒治，
    已無法收其實效，即應依該條例第10條處罰（最高法院95年
    度第7 次刑事庭會議決議）。查本件被告曾前因施用毒品案
    件，經臺灣臺南地方法院以88年度毒聲字第49號裁定移送觀
    察、勒戒後，認無繼續施用毒品之傾向，於88年1 月30日釋
    放，並由臺灣臺南地方法院檢察署檢察官以88年度營偵字第
    87號為不起訴處分確定；又再因施用毒品案件，經臺灣嘉義
    地方法院以89年度毒聲字第1782號裁定移送觀察、勒戒後，
    認有繼續施用毒品傾向，再由臺灣嘉義地方法院以90年度毒
    聲字第144 號裁定令入戒治處所施以強制戒治1 年，自90年
    2 月14日起送臺灣嘉義戒治所施以強制戒治，嗣因強制戒治
    滿3 個月後，其成效經評定合格，無繼續戒治必要，復經本
    院以90年度毒聲字第634 號裁定停止戒治，所餘戒治期間付
    保護管束，迄91年2 月2 日保護管束期滿，未經撤銷其停止
    戒治，而視為業已執行期滿，此部分所犯刑事案件則經臺灣
    嘉義地方法院以90年度簡字第148 號刑事簡易判決判處有期
    徒刑6 月確定（業已易科罰金執行完畢）。其後，甲○○再
    於前開強制戒治執行完畢之5 年內，復因違反毒品危害防制
    條例案件，經本院以94年度訴字第83號刑事判決判處有期徒
    刑9 月，其不服提起上訴，復經其撤回上訴而告確定；又因
    違反毒品危害防制條例案件，經本院以93年度易字第734 號
    刑事判決判處有期徒刑10月確定，上開2 案再經本院以94年
    度聲字第1693號裁定應執行有期徒刑1 年6 月確定（業已執
    行完畢）等情，有臺灣高等法院被告前案紀錄表及臺灣彰化
    地方法院檢察署刑案資料查註紀錄表各1 份在卷足憑，而被
    告本件施用第一級毒品之犯行，雖係在前次強制戒治執行完
    畢5 年後所犯，惟被告於上開強制戒治執行完畢5 年內，曾
    因施用毒品案件經法院宣示判決並確定，已詳述如前，顯見
    其並非於強制戒治執行完畢後5 年內均無任何施用毒品之犯
    行，則依前揭決議，被告所為本件施用第一級毒品之犯行，
    已無「初犯」規定之適用，自毋須再重新施予觀察、勒戒或
    強制戒治之處遇程序，而應依毒品危害防制條第23條第2 項
    規定，直接訴追處罰。綜上所述，本件犯罪事證已臻明確，
    被告前開犯行確堪認定，應予依法論科。
三、核被告所為，均係犯毒品危害防制條例第10條第1 項之施用
    第一級毒品罪。被告為施用毒品而持有第一級毒品，其持有
    之低度行為應為施用之高度行為所吸收，均不另論罪。又被
    告上開2 次施用海洛因之犯行，因犯意各別，且行為時、空
    非屬緊密，應予分論併罰。再查被告曾因違反毒品危害防制
    條例案件，經本院以94 年 度訴字第83號刑事判決判處有期
    徒刑9 月，其不服提起上訴，復經其撤回上訴而告確定；又
    因違反毒品危害防制條例案件，經本院以93年度易字第734
    號刑事判決判處有期徒刑10月確定，上開2 案再經本院以94
    年度聲字第1693號裁定應執行有期徒刑1 年6 月確定，入監
    執行，甫於95年7 月31日縮短刑期執行完畢等情，有臺灣彰
    化地方法院檢察署刑案資料查註紀錄表及臺灣高等法院被告
    前案紀錄表各1 份附卷可稽，被告於受有期徒刑之執行完畢
    後，5 年內再犯有期徒刑以上之罪，均為累犯，應依刑法第
    47條第1 項之規定，分別加重其刑。爰審酌被告前曾有施用
    毒品罪行，經送強制戒治執行完畢釋放後，猶不知悔改，再
    施用毒品不輟，不僅戕害自身健康，亦耗損國家將之視為病
    人，並施以長時間之戒治處遇之社會資源，惟其對他人權益
    之侵害仍屬有限，於本院行準備程式與審理時均已坦承犯行
    ，暨其犯罪動機、目的、手段、施用之次數及其智識程度、
    生活狀況等一切情狀，分別量處如主文所示之刑，並定其應
    執行刑。扣案之海洛因1包（驗餘淨重0.17公克），係屬第
    一級毒品，應依毒品危害防制條例第18條第1項前段規定，
    沒收銷燬之。又檢察官移送併辦部分（96年毒偵字第6180號
    ），與已起訴部分因有裁判上同一案件之關係，為起訴效力
    所及，本院自得併予審理，併此敘明。
據上論斷，應依刑事訴訟法第273 條之1 第1 項、第299 條第1
項前段，毒品危害防制條例第10條第1 項、第23條第2 項、第18
條第1 項前段，刑法第11條、第47條第1 項、第51條第5 款，判
決如主文。
本案經檢察官謝雨青到庭執行職務。
中    華    民    國    97    年    1     月    10    日
                  刑事第七庭  法  官  羅  永  安
以上正本證明與原本無異。
如不服本判決，應於判決送達後10日內，向本院提出上訴書狀，
上訴書狀應「敘述具體上訴理由」，並按他造當事人之人數附繕
本。「切勿逕送上級法院」。
中    華    民    國    97    年    1     月    10    日
                              書記官  魏  嘉  信
附錄本案論罪科刑法條全文：
毒品危害防制條例第10條
施用第一級毒品者，處 6 月以上 5 年以下有期徒刑。
施用第二級毒品者，處 3 年以下有期徒刑。


司法院資訊處製作；財團法人民間司法改革基金會備份。
